最高法院刑事判決　　　　　　一○○年度台上字第六六三○號
上　訴　人　蔡榮誠
選任辯護人　陳雅珍律師
上列上訴人因強盜等罪案件，不服台灣高等法院中華民國一○○
年八月二十五日第二審判決（九十九年度上訴字第二四四一號，
起訴案號：台灣板橋地方法院檢察署九十四年度偵緝字第一三一
八、一三一九、一三二○號，九十四年度偵字第一四四四、一六
三三四號，九十四年度核退偵字第二二○、二二一號），提起上
訴，本院判決如下：
    主  文
上訴駁回。
    理  由
一、原判決附表編號二、三即關於強盜及未經許可持有改造手槍
    部分
按刑事訴訟法第三百七十七條規定，上訴於第三審法院，非以判
決違背法令為理由，不得為之。是提起第三審上訴，應以原判決
違背法令為理由，係屬法定要件。如果上訴理由書狀並未依據卷
內訴訟資料，具體指摘原判決不適用何種法則或如何適用不當，
或所指摘原判決違法情事，顯與法律規定得為第三審上訴理由之
違法情形，不相適合時，均應認其上訴為違背法律上之程式，予
以駁回。本件上訴人蔡榮誠上訴意旨略稱：(一)本案查扣改造手槍
二支及子彈一顆經內政部警政署刑事警察局（下稱刑事警察局）
鑑定結果，鑑驗書僅載明：改造手槍二支，機械性能良好，可擊
發適用子彈，均認具殺傷力。子彈一顆，係9mm 制式子彈，認具
殺傷力等情。惟依該局函示民國九十五年一至四月送驗槍枝鑑定
結果，具殺傷力者比例達百分之九十八點五。且若有「其他因素
」如槍枝槍管、滑套無法固定於槍上，滑套或槍管上有裂痕及滑
套或槍管為塑膠材質等原因，無法認定有殺傷力。可見上開槍枝
如有其他因素，自應試射鑑定其動能，又該槍枝材質係「鋅鋁合
金」，遇高溫易裂，不可用於震動及衝擊之處，刑事警察局所採
之「性能檢定法」，並未檢驗該槍枝材質及動能，自有進一步調
查之必要。伊已於原審聲請將該槍枝再送鑑定，原審未予調查，
自有應調查之證據未予調查之違法。(二)原審於九十九年十月二十
二日電詢台灣板橋地方法院檢察署贓物庫，得知上開扣案改造手
槍二支已經銷燬，有電話紀錄可稽。原審既已無法證明該槍枝確
具殺傷力，檢察官亦無法舉證證明，法院就伊持有具殺傷力槍、
彈部分，依法自應為無罪之諭知。原判決遽為不利伊之認定，尚
有違誤。(三)本案證據作為訴訟上之證明，於一般人仍有合理之懷
疑存在，尚未達於可確信其真實之程度，原判決遽為伊有罪之判
決，於法不符云云。
惟查，原判決依憑上訴人不利於己之部分供述，證人陳鎮錠、杜
信達、楊天雨、商華聲、陳世霖、張鴻瑋之證詞，名片、偽造借
用汽車切結書、本票、變造國民身分證、汽車駕駛執照、家樂福
信用卡簽帳單、統一發票、外送訂單、監視器翻拍照片、查獲槍
、彈照片、刑事警察局九十三年十一月三十日刑鑑字第○九三○
二一五八一八號槍彈鑑定書、九十六年二月九日刑鑑字第○九六
○○一七八二三號函、九十三年十二月一日刑鑑字第○九三○二
一九二一三號槍彈鑑定書、九十三年十二月十三日刑偵五字第○
九三○二四五八七七號函、九十九年十二月九日刑鑑字第○九九
○一六七四○二號函、台北縣政府警察局九十三年十一月三日北
縣警保字第○九三○一五一七四七號函，扣案掃刀、有殺傷力之
改造手槍、子彈、不具殺傷力之玩具衝鋒槍、沙漠之鷹空氣槍、
子彈、手榴彈等證據，資以認定上訴人有原判決事實欄二、三所
記載之犯罪事實，因而維持第一審關於論處上訴人如第一審附表
編號二、三所示之各罪刑（各處如第一審附表編號二、三所示之
刑，併均為從刑之諭知）部分之判決，駁回上訴人此部分在第二
審之上訴，已詳述其所依憑之證據及認定之理由。對於上訴人辯
稱：伊強押商華聲前往八里，及在家樂福賣場刷卡換現金，雖已
妨害其自由，然係按楊天雨指示催討債務尚無不法所有之意圖，
並無結夥三人以上強盜。扣案改造手槍二支，鑑定時並未試射測
得動能，無從認定有殺傷力。且該槍、彈並非伊實際占有中，尚
難僅憑伊共同討債，即認伊共同持有該槍、彈云云。經綜合調查
證據之結果，認係卸責之詞，不足採信，分別在判決理由內詳予
指駁，並說明其證據取捨及判斷之理由。且敘明：(1)上訴人已坦
承行使變造特種文書、私文書、有價證券及詐欺取財及強押商華
聲等犯行，核與陳世霖、商華聲、楊天雨證述相符，且商華聲、
楊天雨二人均已證稱渠等並無任何債務關係，並有名片、偽造借
用汽車切結書、本票、變造國民身分證、汽車駕駛執照、家樂福
信用卡簽帳單、統一發票、外送訂單、監視器翻拍照片可稽，上
訴人如原判決事實欄二所示結夥三人以上強盜等犯行，自堪認定
。(二)上訴人受楊天雨之託向林明三催討借款，並與張鴻瑋等共同
持有具殺傷力改造手槍二支及制式子彈一顆，已經上訴人供述在
卷，核與張鴻瑋證述相符，並有該槍、彈扣案佐證。而扣案改造
手槍二支經送刑事警察局鑑定，以「性能檢驗法」檢驗結果，均
係仿造金屬玩具手槍，換裝土造金屬槍管而成之改造手槍，機械
性能良好，可擊發適用子彈，均具殺傷力。送鑑子彈一顆，係9m
m 制式子彈，亦認具殺傷力。又上訴人與張鴻瑋、少年梁○○（
真實姓名、年籍詳卷）、綽號「阿亮」等人共同向林明三催討借
款，扣案槍、彈原先置於其搭乘之車上，嗣由張鴻瑋、綽號「阿
亮」之人分別放入其攜帶之皮包內，持往向林明三催討債務，足
認上訴人係共同持有上開槍、彈各等語甚詳。又公訴意旨另以：
上訴人於九十三年九月一日凌晨二時許，持有可發射子彈具有殺
傷力之仿GLOCK廠17型改造手槍一支，向告訴人沈柏芳索取金錢
，亦涉犯修正前槍砲彈藥刀械管制條例第十一條第四項未經許可
持有改造手槍罪嫌等語。經綜合調查證據之結果，認該部分犯罪
尚屬不能證明，以公訴意旨認該部分與上開第一審判決附表編號
三論罪科刑部分，為實質上一罪關係，而不另為無罪之諭知，亦
在判決內加以敘明（見原判決理由欄八）。原判決上開犯罪部分
所為論述，核與卷證資料相符，從形式上觀察，並無足以影響判
決結果之違背法令情形。按(一)認事採證、證據之取捨及證據證明
力之判斷，俱屬事實審法院之職權，苟無違背證據法則，自不能
指為違法。本件原審審酌上開證據，據此認定上訴人有上開之犯
罪事實。對於上訴人之辯解，認不足採，已分別在判決內詳述其
認事採證、證據取捨及判斷之理由，核與證據法則並無違背，為
其職權之適法行使，自不能指為違法。按鑑定為調查證據之方法
，法院或檢察官自得命有特別知識經驗具備專業能力之機關、團
體為之，至鑑定報告之證明力，仍由法院自由判斷之。又槍枝殺
傷力之鑑定，非必以試射為唯一之鑑驗方法，如依性能檢驗法實
際操作送鑑槍枝之機械結構與功能，經檢測後認其結構完整，且
擊發功能良好正常，可供擊發適用子彈使用，而認具殺傷力，苟
非其鑑定有未盡確實或欠缺完備情事，即不得以未經實彈射擊鑑
測，遽認其鑑定結果為不可採。查原審就刑事警察局何以使用性
能檢驗法，而未以試射法鑑定扣案槍支之殺傷力，向該局函查，
經該局九十九年十二月九日刑鑑字第○九九○一六七四○二號函
詳細說明：「性能檢驗法」係指實際操作檢測送件槍枝之機械結
構與功能，例如槍管、滑套（轉輪）等零件材質之檢視；滑套、
扳機及撞針等機械運作情形之檢驗；經實際操作檢測若其結構完
整、功能完整良好且擊發功能正常，即認在裝填子彈適當（即裝
填適當底火、火藥及金屬彈丸等），使其成為適合送鑑槍枝所擊
發之「適用子彈」之情況下，在適當距離下彈頭最具威力之發射
單位面積動能，均可達二十焦耳／平方公分以上，足以穿入人體
皮肉層，而據此認定該槍枝具殺傷力等語（見原審卷第九四頁）
，尚無未盡確實或欠缺完備情事，原判決採信該槍、彈鑑定結果
，自與證據法則無違，依上開說明，自不能指為違法。上訴意旨
(一)(二)所指，置原判決已說明之事項或屬原審採證認事職權之適法
行使，任意指摘，自非適法之上訴第三審理由。(二)上訴意旨(三)所
指，僅抽象指摘法院取捨證據及判斷證據證明力之標準，對於原
判決究竟如何違背法令，並未依卷內訴訟資料為具體之指摘，尚
非適法之第三審上訴理由。上訴人上訴意旨所指，任意指摘為違
法，核與法律規定得為第三審上訴理由之違法情形，均不相適合
，應認其關於原判決附表編號二、三部分上訴違背法律上之程式
，予以駁回。至原判決認上訴人分別牽連犯、想像競合犯刑法第
二百十六條、第二百十二條行使變造特種文書、同法第三百三十
九條第一項詐欺取財、同法第三百三十九條之二第一項不正利用
自動付款機設備詐欺罪刑（原判決附表編號二）；修正前槍砲彈
藥刀械管制條例第十四條第三項未經許可持有刀械罪刑（原判決
附表編號三）部分，核屬刑事訴訟法第三百七十六條第一、四款
所定不得上訴第三審之案件，其牽連、想像競合之重罪（刑法第
二百十六條、第二百十條行使偽造私文書、同法第二百零一條第
一項偽造有價證券、同法第三百三十條加重強盜罪；修正前槍砲
彈藥刀械管制條例第十一條第四項未經許可持有可發射子彈具殺
傷力之改造手槍、同條例第十二條第四項未經許可持有子彈罪）
部分之上訴既不合法，則對於不得上訴第三審部分，即無從審究
，應併予駁回。
二、原判決附表編號一部分
上訴得對於判決之一部為之，未聲明為一部者，視為全部上訴，
刑事訴訟法第三百四十八條第一項定有明文。本件上訴人於上訴
書狀並未聲明僅對原判決關於其附表編號二、三部分上訴，應視
為亦對原判決關於其附表編號一部分亦提起上訴。查上開部分，
原審係維持第一審論處上訴人共同連續意圖為自己不法之所有，
以恐嚇使人將本人之物交付罪刑，又共同以加害生命、身體、財
產之事恐嚇他人致生危害於安全二罪刑，而駁回其此部分在第二
審之上訴，核屬刑事訴訟法第三百七十六條第一、四款之案件，
既經第二審判決，自不得上訴於第三審法院，上訴人上開部分之
上訴，顯為法所不許，應予駁回。台灣板橋地方法院檢察署九十
九年度偵緝字第一九九四號移送併辦部分，已經原審退回檢察官
另行處理（見原判決理由九），併予指明。
據上論結，應依刑事訴訟法第三百九十五條前段，判決如主文。
中    華    民    國  一○○  年   十一   月   三十   日
                      最高法院刑事第八庭
                          審判長法官  黃  一  鑫  
                                法官  張  春  福  
                                法官  吳  三  龍  
                                法官  李  錦  樑  
                                法官  宋  明  中  
本件正本證明與原本無異
                                      書  記  官  
中    華    民    國  一○○  年   十二   月    六    日
                                                      V